【裁判字號】    99,訴,1585
【裁判日期】    991222
【裁判案由】    搶奪等
【裁判全文】
臺灣臺南地方法院刑事判決              99年度訴字第1585號
公  訴  人  臺灣臺南地方法院檢察署檢察官
被      告  王三益
上列被告因搶奪等案件，經檢察官提起公訴（99年度偵字第1301
3號），被告於本院準備程序中，先就被訴事實均為有罪之陳述
，經本院合議庭裁定改由受命法官獨任進行簡式審判程序，判決
如下：
    主  文
王三益犯搶奪罪，處有期徒刑柒月；又犯竊盜罪，處有期徒刑
月，如附表所示之物沒收之；又犯搶奪罪，處有期徒刑捌月。應
執行有期徒刑壹年肆月，如附表所示之物沒收之。
    事  實
一、王三益意圖為自己不法之所有，先後為下列行為：
  (一)王三益於民國99年5月19日凌晨2時許，在臺南市安平區○○
    ○街230號前，見林芯獨自1人騎乘腳踏車不慎摔倒，認有
    機可乘，即基於搶奪他人財物之犯意，騎乘機車行經林芯
    騎乘之腳踏車旁，乘林芯不及防備之際，徒手掠取林芯
    掛於腳踏車上之土黃色皮包1只（內有現金新臺幣〔下同〕
    30元、鑰匙及信用卡、加油卡、身分證、保險卡、駕照、行
    照各1張）得手，旋即逃逸。
  (二)王三益於同年月25日凌晨1時許，行經臺南縣仁德鄉○○路
    509巷18弄2號前，見王靜如所有之車號OKA-950號機車1部停
    放於該處，即基於竊取他人財物之犯意，以其所有如附表所
    示之自備鑰匙1支發動該機車而竊取之，得手後留供自己代
    步之用。
  (三)王三益於同年月26日上午4時30分許，在臺南市○○區○○
    路2段2號前，見黃芸芸乘坐於友人機車後座聊天疏於防備，
    即基於搶奪他人財物之犯意，騎乘機車行經黃芸芸旁，乘黃
    芸芸不備之際，徒手掠取黃芸芸所攜之黑色手提包1只（內
    有現金8,000元、行動電話手機1支及身分證、健保卡、提款
    卡各1張），得手後旋即逃逸。
二、嗣因王三益於同年6月6日上午4時30分許，騎乘其另行竊得
    之車號FT5-363號機車行經臺南市○○區○○路與民生路路
    口時，因形跡可疑為警攔檢查獲，並扣得其所有如附表所示
    之鑰匙1支（王三益竊取該等機車之犯行，業經本院另案判
    決確定）。王三益遂於員警偵辦其所涉案件之過程中，在有
    偵查犯罪權限之公務員或機關尚未知悉或發覺其為上開「一
    、(一)」所示之搶奪犯行或上開「一、(二)」所示之竊盜犯行之
    行為人前，即主動向員警表明其上開2次犯行而自首，且經
    員警尋回上開車號OKA-950號機車（業經發還予王靜如），
    始為警查獲上開「一、(一)」、「一、(二)」所示之犯行；另因
    黃芸芸遭奪取上開手提包後曾紀錄被告騎乘之機車車號而報
    警究辦，乃為警循線查知上開「一、(三)」所示之情。
三、案經臺南市警察局第二分局報告臺灣臺南地方法院檢察署檢
    察官偵查起訴。
    理  由
一、按本件被告王三益所犯均為死刑、無期徒刑、最輕本刑3年
    以上有期徒刑以外之罪，亦非屬高等法院管轄之第一審案件
    ，其於本院準備程序中，先就被訴事實均為有罪之陳述，經
    告知簡式審判程序之旨，並聽取檢察官、被告之意見後，本
    院合議庭依刑事訴訟法第273條之1第1項裁定進行簡式審判
    程序，是本案之證據調查，依同法第273條之2規定，不受同
    法第159條第1項、第161條之2、第161條之3、第163條之1，
    及第164條至第170條所規定證據能力認定及調查方式之限制
    ，合先敘明。
二、上開犯罪事實，業據被告於警詢、偵查、本院準備程序及審
    理中均坦承不諱，且經證人即被害人林芯、黃芸芸於警詢
    、偵查中指述遭被告搶奪上開財物，及證人王靜如於警詢中
    指述機車遭竊等情歷歷（警卷第11至12頁、第15頁正反面、
    第16至18頁、第20至21頁，偵查卷第16至17頁），並有證人
    王靜如具領上開車號OKA-950號機車之贓物認領保管單、上
    開機車之臺南市警察局車輛尋獲電腦輸入單各1張在卷可資
    佐證，且有被告持以竊取上開機車所用之如附表所示之鑰匙
    1支扣於他案中足憑，堪認被告上開任意性之自白，確均與
    事實相符。是本件事證明確，被告上開犯行均洵堪認定，應
    予依法論科。
三、按刑法上之搶奪罪，係以意圖為自己或他人不法之所有，而
    用不法之腕力，乘人不備或不及抗拒之際，公然掠取在他人
    監督支配範圍內之財物，移轉於自己實力支配下為構成要件
    ；且不以直接自被害人手中奪取為限（最高法院70年度臺上
    字第4046號及82年度臺上字第2445號裁判意旨參照）。本件
    被告所為如事實欄「一、(一)」、「一、(三)」所示之行為，均
    係乘被害人不及防備之際，猝然徒手奪取被害人支配範圍內
    之財物，核其所為各係犯刑法第325條第1項之搶奪罪；被告
    如事實欄「一、(二)」所示之行為，則係犯刑法第320條第1項
    之竊盜罪。又被告所犯如事實欄「一、(一)」、「一、(三)」所
    示之2次搶奪犯行及如事實欄「一、(二)」所示之1次竊盜犯行
    ，因犯意各別，所犯時間、地點及被害人均不相同，行為互
    殊，為數罪，應予分論併罰。再被告於違犯如事實欄「一、
    (一)」所示之搶奪犯行及如事實欄「一、(二)」所示之竊盜犯行
    後、未被有偵查犯罪權限之公務員或機關發覺其為上開犯行
    之行為人前，即主動向員警供述上開搶奪或竊盜行徑，並接
    受檢、警偵訊，有臺南市警察局第二分局99年11月23日南市
    警二刑字第09942392890號函1份在卷可參（本院卷第18頁）
    ，則被告顯係對未發覺之犯罪自首而接受裁判；參以被告自
    始坦承上開搶奪或竊盜犯行，並就犯罪情節均供述明確等情
    ，堪認其確出於悔悟而自首上開犯行，爰依刑法第62條前段
    之規定，各就其所犯上開之罪減輕其刑。至被告雖亦於警詢
    中坦承如事實欄「一、(三)」所示之搶奪犯行不諱，惟因證人
    黃芸芸於案發後即已提供被告犯案時所騎乘機車之車號予員
    警追查，故員警於被告坦承上開犯行前，已掌握相當之事證
    足以合理懷疑被告涉犯該案乙節，亦有前引臺南市警察局第
    二分局回函可資參佐，故此部分難認被告係對未發覺之犯罪
    自首，而無刑法第62條前段規定之適用，附此敘明。爰審酌
    被告正值青壯，竟不思循正途賺取所需，隨機任意搶奪或竊
    取他人財物，顯見其漠視他人財物之所有權，守法意識薄弱
    ，復係於短時間內犯下多次搶奪或竊盜犯行，對民眾財產安
    全及社會治安均非無相當危害，殊為不該，惟念被告犯後坦
    承上開犯行不諱，表現悔意，兼衡其犯罪時所採之手段、所
    造成之損害及犯罪所得之金額，暨其素行、學歷、家庭狀況
    等一切情狀，分別量處如主文所示之刑，並定其應執行之刑
    ，以資懲儆。末如附表所示之鑰匙1支雖經本院以99年度訴
    字第942號判決諭知沒收，及經臺灣臺南地方法院檢察署檢
    察官於99年9月27日為沒收該鑰匙之處分命令，然因該鑰匙
    尚未經銷燬，並經本院於審理中依法調取提示予被告辨認無
    誤等情，有99年12月13日本院電話紀錄表、臺灣臺南地方法
    院檢察署檢察官扣押（沒收）物品處分命令及本院審判筆錄
    各1件在卷可考（本院卷第21至22頁、第33頁正反面），是
    該鑰匙現仍存在無疑；而該鑰匙係被告所有，並供其犯如事
    實欄「一、(二)」所示之竊盜犯行乙情，亦經被告供明在卷（
    警卷第7頁反面，本院卷第30頁正面、第33頁正反面），自
    仍應併依刑法第38條第1項第2款規定宣告沒收之。
據上論斷，應依刑事訴訟法第273條之1第1項、第299條第1項前
段，刑法第325條第1項、第320條第1項、第62條前段、第38條第
1項第2款、第51條第5款，判決如主文。
本案經檢察官蘇榮照到庭執行職務
中    華    民    國    99    年    12    月    22    日
                        刑事第七庭    法  官   蔡盈貞
以上正本證明與原本無異。
如不服本判決應於收受本判決後10日內向本院提出上訴書狀，並
應敘述具體理由。其未敘述上訴理由者，應於上訴期間屆滿後20
日內向本院補提理由書狀（均須按他造當事人之人數附繕本）「
切勿逕送上級法院」。
                                      書記官   陳玉芬
中    華    民    國    99    年    12    月    22    日
附錄論罪科刑法條：
中華民國刑法第325條第1項
（普通搶奪罪）
意圖為自己或第三人不法之所有，而搶奪他人之動產者，處6月
以上5年以下有期徒刑。
中華民國刑法第320條第1項
（普通竊盜罪）
意圖為自己或第三人不法之所有，而竊取他人之動產者，為竊盜
罪，處5年以下有期徒刑、拘役或5百元以下罰金。
附表：
┌──┬──┬────────────────────┐
│名稱│數量│備註                                    │
├──┼──┼────────────────────┤
│鑰匙│1支 │金屬鎖匙部分為扁平狀，扣於本院99年度訴字│
│    │    │第942號案件中。                         │
└──┴──┴────────────────────┘

司法院資訊處製作；財團法人民間司法改革基金會備份。
